【裁判字號】    98,財管,22
【裁判日期】    980430
【裁判案由】    指定遺產管理人
【裁判全文】
臺灣臺南地方法院民事裁定              98年度財管字第22號
聲  請  人  臺南縣七股鄉竹港村德安宮管理委員會
法定代理人  丙○○
                    送達代收.
上列聲請人聲請為被繼承人乙○指定遺產管理人事件，本院裁定
如下：
    主      文
選任財政部國有財產局臺灣南區辦事處臺南分處為被繼承人乙○
之遺產管理人。
聲請程序費用新臺幣壹仟元由被繼承人乙○之遺產負擔。
    理      由
一、按繼承開始時，繼承人之有無不明者，由親屬會議於一個月
    內選定遺產管理人，並將繼承開始及選定遺產管理人之事由
    ，向法院報明；無親屬會議或親屬會議未於前條所定期限內
    選定遺產管理人者，利害關係人或檢察官，得聲請法院選任
    遺產管理人，並由法院依民法第1178條第1項規定為公示催
    告，民法第1177條、第1178條第2項分別定有明文。
二、本件聲請意旨略以：被繼承人乙○（男，日據時期慶應3年4
    月18日生，生前最後住所：臺南州北門郡七股竹子港貳百拾
    四番地，日據時期昭和7年5月8日死亡）生前因係臺南縣七
    股鄉竹港村神明會之管理人，故竹港村民奉祀神明集會使用
    之土地即臺南縣七股鄉○○○段214地號、214之1地號、214
    之2地號土地均登記在被繼承人乙○名下，嗣於民國54年間
    ，竹港村民已將神明會正式寺廟登記名為德安宮，並已選出
    管理、監察委員，惟因乙○已死亡，且其死亡時之戶籍資料
    所載列為絕戶，現亦查無其有第一、二、三、四順位之繼承
    人存在，是否有其他應為繼承之人不明，亦無法召開親屬會
    議為被繼承人乙○選定遺產管理人，致上開土地無法歸還登
    記為德安宮所有，而聲請人為德安宮之管理委員會，為利害
    關係人，為此爰依法聲請裁定指定被繼承人乙○之遺產管理
    人等語。
三、經查：聲請人主張之前開事實，業據提出土地清冊1件、除
    戶謄本1件、臺南縣七股鄉戶政事務所98年3月13日南縣七戶
    字第0980000389號函1件、繼承系統表1件、土地登記謄本3
    件、地籍圖謄本1件、日據時期土地登記簿影本1件、臺灣省
    土地關係人繳驗憑證申報書影本1件、臺南縣七股鄉竹港村
    德安宮管理委員及監察委員名單1件、切結書1件、臺南縣寺
    廟登記表1件、臺南縣寺廟登記證1件、臺南縣寺廟變動登記
    表1件、照片9張為證，是聲請人之主張堪信為真實。又被繼
    承人乙○未婚，無子女，其父母均已死亡，且查無其兄弟姐
    妹、祖父母、外祖父母之資料，亦查無其他法定繼承人存在
    ，不能依民法第1177條之規定選定遺產管理人，被繼承人乙
    ○亦未以遺囑指定遺產管理人，而聲請人係德安宮之管理委
    員會，其主張登記於被繼承人乙○名下之臺南縣七股鄉○○
    ○段214地號、214之1地號、214之2地號土地實係德安宮所
    有，應登記歸還德安宮，是聲請人為被繼承人乙○之利害關
    係人，則聲請人聲請選任被繼承人乙○之遺產管理人，核與
    上開規定並無不合，應予准許。
四、按公示催告期限屆滿，無繼承人承認繼承時，其遺產於清償
    債權，並交付遺贈物後，如有剩餘，歸屬國庫；又按非公用
    國有財產以財政部國有財產局為管理機關，民法第1185條、
    國有財產法第12條分別定有明文。查本件被繼承人乙○既查
    無法定繼承人存在，不能依民法第1177條之規定選定遺產管
    理人，被繼承人乙○亦未以遺囑指定遺產管理人，而被繼承
    人乙○之遺產倘無人承認繼承時，將於清償債權，交付遺贈
    物後，歸屬國庫。為使被繼承人乙○遺產之處置順利進行，
    本院認選任財政部國有財產局臺灣南區辦事處臺南分處為被
    繼承人乙○之遺產管理人為適當。
五、依非訟事件法第157條、第24條第1項，裁定如主文。
中    華    民    國    98    年    4     月    30    日
                  家事法庭    法  官  葉惠玲
上為正本係照原本作成。
如對本裁定抗告須於裁定送達後10日內向本院提出抗告狀，並應
繳納抗告費新台幣1000元。
中    華    民    國    98    年    4     月    30    日
                              書記官  鄭秀美


司法院資訊處製作；財團法人民間司法改革基金會備份。
